【裁判字號】    92,上訴,1936
【裁判日期】    921125
【裁判案由】    搶奪
【裁判全文】
臺灣高等法院高雄分院刑事判決                  九十二年度上訴字第一九三六號
    上訴人  甲○○
    即被告
右上訴人因搶奪等案件，不服臺灣高雄地方法院九十一年度訴字第三一七九號中華民
國九十二年九月十日第一審判決（起訴案號：臺灣高雄地方法院檢察署九十一年度偵
字第一八六八一號、移
二一號、九十二年度偵字第七四四九號），提起上訴，本院判決如左：
      主  文
上訴駁回。
    事  實
一、甲○○與黃志豪（已判決確定）係朋友關係，黃志豪自民國九十一年六月初起，
    暫借住於高雄縣大社鄉○○路二五八巷三０號五樓甲○○之居所，而與甲○○及
    其女友即少年王珮如（另由臺灣高雄少年法院審理）同居一室，甲○○與黃志豪
    二人竟共同基於意圖為自己不法所有之概括犯意聯絡，連續於附表一所示時間、
    地點，由甲○○騎乘黃志豪之兄黃志精所有車牌號碼ＯＬＪ—二五一號重型機車
    （未懸掛車牌）後載黃志豪，先減速接近附表一所示女子，再趁其不備之際，由
    黃志豪下手搶奪各該女子之皮包，得手後二人旋騎乘機車加速逃逸，並分贓花用
    。嗣於同年八月二十七日晚上六時許，黃志豪騎乘上開機車行經高雄市○○區○○路時，為警發現上開機車未懸掛車牌，其行跡可疑而加以攔檢，黃志豪始供出
    附表一編號四所示犯行，並帶同警方至上開甲○○之居所，起出丁○○○所有之
    行動電話一支（內裝王珮如所有之0000000000號行動電話門號之ＳＩ
    Ｍ卡一張），黃志豪並陸續供出附表一編號二、三所示犯行，及帶同警方至高雄
    縣省道台一線三五八公里處路旁草堆中起出丙○○所有之皮包一只、鑰匙一串、
    筆記本一本、存摺碎紙一堆等物；另經警調閱附表一編號一己○○遭搶之行動電
    話通聯紀錄，發現該行動電話於九十一年七月二十九日遭搶後即植入甲○○所有
    之0000000000號行動電話門號ＳＩＭ卡使用，而循線查獲附表一編號
    一所示犯行，並經甲○○提出己○○所有之行動電話手機一支。
二、案經丁○○○訴由高雄市政府警察局楠梓分局移送臺灣高雄地方法院檢察署檢察
    官偵查起訴及移送併辦。
    理  由
一、上訴人即被告甲○○並未於本院審判期日到庭，惟其於原審矢口否認有何搶奪犯
    行，辯稱：只有載過黃志豪去買東西或撞球，未與黃志豪共同行搶，警察在我住
    處查獲之二支手機，一支是黃志豪放在我住處，同居之女友王珮如拿來使用，另
    一支則是黃志豪給我的，我因為不想害黃志豪，才跟警察說是上網購買的，黃志
    豪有時也會拿我的手機及晶片使用云云。經查：
（一）前述被告甲○○如何夥同黃志豪於附表一所示時間、地點，由被告甲○○騎乘
      黃志豪之兄黃志精所有原車牌號碼ＯＬＪ—二五一號重型機車（未懸掛車牌）
      後載黃志豪，先減速接近被害人己○○、戊○○○、丙○○及告訴人丁○○○
      等女子，再趁其不備之際，由黃志豪下手搶奪各該女子之皮包，得手後，旋騎
      乘上開機車加速逃逸，並分贓花用之事實，業據被害人戊○○○於警訊（被告
      對此審判外之供述證據，審判中並無異議）、被害人己○○、丙○○及告訴人
      蔡秋英於警訊及原審調查中均指述綦詳，核與共犯黃志豪於警、偵訊及原審法
      院九十一年度訴字第一七一四號黃志豪被訴搶奪案件中供述之情節均相符（見
      九十一年八月二十八日、同年九月十日、同年十月十六日警訊筆錄、九十一年
      九月三日、同年月十八日偵查筆錄、原審法院九十一年度訴字第一七一四號案
      件九十一年九月六日訊問筆錄、同年十一月二十六日審判筆錄），並有被害人
      己○○及告訴人丁○○○所有之行動電話各一支扣案可證，此外，復有高雄縣
      警察局鳳山分局重大刑案紀錄通報單、刑案紀錄查詢結果、車籍作業系統─查
      詢認可資料、贓物認領保管單、領結正本、贓物認領保管收據、己○○之行動
      電話型號卡各一紙、機車照片三張、行動電話照片四張、刑案現場照片十一張
      、原審法院九十一年度訴字第一七一四號刑事案件卷宗及判決書各一份附卷可
      稽。
（二）被害人己○○於警訊中指稱：「歹徒二人年約二十歲左右，前面騎車者身材壯
      碩較高，後座者身材較矮略瘦，騎車者背後身材與被告極為相似，因為那名歹
      徒塊頭高大很好認」等語；被害人戊○○○於警訊中指稱：「歹徒有兩名，一
      胖一瘦，理平頭，髮、膚色略黑，胖的身高約一七０公分，瘦的身高約一六０
      公分，他們是騎乘一部黑色輕機車趁我散步回家不注意時，從我後方靠近順勢
      搶走手上拿著的皮包」等語；被害人丙○○於原審調查中指稱：「當天被搶的
      時候，時間很短，拿了皮包就跑，有兩個男的騎機車，在前面是胖的，後面是
      瘦的，從背後看，兩個人很年輕」等語；而被告甲○○身高約一百八十公分，
      體重約一百一十公斤，黃志豪身高約一百六十公分、體重約六十公斤，業據二
      人於原審調查中供述在卷，並有被告之照片三幀存卷足參；是前開被害人所述
      之二名歹徒特徵均與被告及共犯黃志豪二人一高胖一矮瘦之特徵相符，所述之
      作案方式亦與共犯黃志豪之供述相符，均堪採信。至被害人戊○○○目測較胖
      之歹徒身高約一七０公分，雖與被告甲○○之身高相差約十公分，惟被害人戊○○○遭搶時，該名歹徒係乘坐於機車上，在遭搶之一瞬間，本不易正確判斷
      其確切之身高，僅能對其體態有一大概之印象，尚難執此指摘被害人戊○○○
      指述之真實性。另被害人丙○○經原審傳喚到庭後，雖未當庭指認被告甲○○
      即為行搶之人，然此係因行搶過程突然且短暫，被害人丙○○又係處於驚慌之
      狀態下，再歷經相當時日，記憶難免模糊不完整，參以一般被害人害怕遭報復
      之心理，本難苛求被害人丙○○得以當庭具體指認被告，自難據此認定被告甲○○並非行搶之歹徒。
（三）告訴人丁○○○於原審調查中先指共犯黃志豪係下手行搶皮包之人；嗣又稱共
      犯黃志豪係胖者騎乘機車搭載瘦者，由瘦者下手行搶皮包（見原審九十一年十
      二月四日訊問筆錄參照），先後所述顯有矛盾之處，且告訴人丁○○○亦於該
      次調查中陳稱：我被嚇到，沒有辦法看清楚等語，則告訴人丁○○○此部分指
      述自有瑕疵。惟告訴人丁○○○於警訊及原審調查中所述之二名歹徒一胖一瘦
      之特徵確與被告甲○○及共犯黃志豪二人之特徵相符；且共犯黃志豪係於為警
      攔檢盤查時主動供出與被告甲○○共同行搶告訴人丁○○○之犯行，並帶同警
      方至二人同住之房間，起出告訴人丁○○○遭搶之行動電話，而該行動電話內
      裝被告女友王珮如所有之0000000000號行動電話門號ＳＩＭ卡，且
      為開機中之待機狀態，王珮如係誤認該行動電話為被告甲○○之母親所有，因
      而加以使用等情，業據共犯黃志豪供承在卷，及證人王珮如於警訊、原審調查
      中證述在卷（見九十一年八月二十八日警訊筆錄、原審九十一年十二月四日訊
      問筆錄參照），顯見證人王珮如使用該行動電話時，被告甲○○並不否認其持
      有該行動電話，致使證人王珮如發生誤認之情事，益證被告甲○○確實有與共
      犯黃志豪共同行搶告訴人丁○○○之財物，並將搶得之行動電話提供予證人王
      珮如使用之事實甚乙，被告甲○○所辯：因為我女友王珮如以為是黃志豪的行
      動電話，所以就使用云云，與證人王珮如之證詞不符，應係事後卸責之詞，不
      足採信。
（四）經警方調閱被害人己○○遭搶之行動電話通聯紀錄顯示，上開行動電話於九十
      一年七月二十九日遭搶當天下午二時十九分許，即植入被告甲○○所有之00
      00000000號行動電話門號ＳＩＭ卡使用，其後則輪流植入被告甲○○
      所有之0000000000號、王珮如所有之0000000000、00
      00000000號行動電話門號ＳＩＭ卡使用，至九十一年十月四日為警查
      扣為止，有上開行動電話暨前揭行動電話門號之通聯紀錄、摩托羅拉電子股份
      有限公司九十二年七月十日函各一份在卷足參，被告甲○○於警訊中先辯稱：
      該手機是在九十一年八月二日晚上七時許上網聊天時，網路上一位綽號「阿賢
      」之男子要賣摩托羅拉牌Ｖ六０型手機手機，二人談妥以新臺幣（下同）四千
      元交易，並約定當天晚上八時三十分在左營區莒光夜市交易，買到當天晚上就
      植入ＳＩＭ卡片門號0000000000號使用至九十一年九月九日，再換
      上我使用之0000000000號，0000000000號是我女友王珮
      如使用的，我女友本來有一支手機，當時壞掉，我就把上網買的手機送給他使
      用云云（見九十一年十月四日警訊筆錄）；嗣經警方調閱被告甲○○所有之0
      000000000號行動電話門號之通聯紀錄後，質以何以該門號之ＳＩＭ
      卡於九十年七月二十九日下午二時十九分許即植入上開行動電話使用，又改稱
      ：當初買手機時沒有確定日期，可能是日期記錯了云云（見九十二年一月二十
      九日警訊筆錄）；於原審調查中始改稱：那支手機是黃志豪給我的，我說在網
      路上買的是因為不想害黃志豪，黃志豪在七月時拿給我，當天我就插卡使用，
      沒有問他手機如何來的云云，先後供述不一，是否與事實相符，已大有可疑。
      再共犯黃志豪因缺錢花用而行搶他人財物，何以費力行搶所得財物未變賣換現
      花用或供己使用，竟於行搶當日隨即平白無故送給被告甲○○使用，而被告甲○○無故收受他人贈送之手機，亦未查乙其來源，均與常情不符。況共犯黃志
      豪搶奪被害人己○○之犯行為警查獲後，自始未曾否認涉案，被告甲○○並無
      為其掩飾犯行之必要，所辯實係為掩飾自身犯行而臨訟杜撰之詞，殊難採信，
      足認被告甲○○確有與共犯黃志豪共同行搶被害人己○○之財物，並將行搶所
      得之行動電話留供己用之事實。
（五）原審囑託法務部調查局對共犯黃志豪實施測謊鑑定，經該局以控制問題法及混
      合問題法測謊結果，認黃志豪稱：機車搶案其係與甲○○一起參與；手機
      搶案其係與甲○○一起去搶的；搶來的錢其係與甲○○一起花用，上述問題
      經測試均無情緒波動之反應，研判未說謊，有該局九十二年五月十三日調科南
      字第０九二六二三六一六七０號測謊報告書一份附卷足憑。綜上論述，被告甲○○確有與共犯黃志豪共同為附表一所示搶奪犯行，應堪認定。
（六）共犯黃志豪雖於偵查中改稱：甲○○騎車，不知道我有搶他人東西云云（見九
      十一年八月二十八日偵查筆錄），惟本案均係在被告甲○○騎乘機車搭載黃志
      豪之情況下，由黃志豪下手行搶被害女子之皮包，苟非被告事先知情並加以配
      合，黃志豪自無可能順利接近被害女子，並於得手後加速逃離現場，是共犯黃
      志豪上開所供顯與常情有悖，不足採信。又共犯黃志豪於本院調查中另改稱：
      所有搶案均係一人騎車行搶，被害人說有二人行搶應該是看錯，之前說被告有
      一起去，是因為搶太多記不得，被告不知道我行搶的事，也沒有在被告載我時
      去行搶云云（本院九十一年十二月四日訊問筆錄參照），經核與被害人己○○
      、戊○○○、丙○○及告訴人丁○○○所述係遭二名共乘一輛機車之男子行搶
      之被害情節均有不符，應係事後迴護被告之詞，亦不足採。
（七）原審依辯護人之聲請，分別向高雄市政府警察局楠梓分局及高雄縣警察局岡山
      分局調取告訴人丁○○○及被害人丙○○之報案紀錄，固均查無告訴人丁○○○及被害人丙○○之報案紀錄及報案三聯單存根，有高雄市政府警察局楠梓分
      局九十一年十二月十九日函及高雄縣警察局岡山分局九十一年十二月十八日函
      各一紙存卷可查，惟報案紀錄及報案三聯單均僅係被害人於審判外之書面陳述
      ，告訴人丁○○○及被害人丙○○既已就遭搶過程於警訊及原審調查中指述綦
      詳，自不得僅因查無報案紀錄及報案三聯單存根，即認定告訴人丁○○○及被
      害人丙○○之指述不實。辯護人另質疑被害人戊○○○報案之高雄縣警察局鳳
      山分局重大刑案紀錄通報單及刑案紀錄查詢結果一紙之真實性，惟上開文書係
      該分局五甲派出所警員根據被害人戊○○○於九十一年八月十五日遭搶後之報
      案內容，而製作之職務上證乙文書，辯護人復未能指出有何顯有不可信之情況
      ，僅憑上開文書係以電腦製作而否認其真實性，自不足採。至辯護人所指共犯
      黃志豪之兄黃志精涉案部分，並無證據以佐其說，亦不足採。
（八）綜上所述，被告甲○○前述所辯，顯均係事後卸責之詞，殊無足採，事證乙確
      ，其犯行堪以認定。
二、核被告甲○○為附表一所示犯行，係犯刑法第三百二十五第一項之搶奪罪，被告
    甲○○與黃志豪就前述犯行，有犯意聯絡及行為分擔，均為共同正犯。被告先後
    多次搶奪犯行，時間緊接，方法相同，所犯係構成要件相同之罪名，顯係基於概
    括犯意為之，應依連續犯之規定論以一罪，並加重其刑。公訴人雖未就附表一編
    號一及編號二所示犯行提起公訴，惟此部分犯罪事實與起訴之搶奪事實有連續犯
    之裁判上一罪關係，為起訴效力所及，本院自應併予審理。
三、原審因而適用刑法第二十八條、第五十六條、刑法第三百二十五條第一項之規定
    ，並審酌被告甲○○年輕力壯，不循合法途徑獲取財物，竟與共犯黃志豪共乘機
    車，在光天化日之下，連續四次搶奪獨行婦女之財物，嚴重危害社會治安及女性
    同胞之人身、財產安全，惡性非輕，犯罪猶飾詞卸責，毫無悔意，惟念其並無前
    科，素行良好等一切情狀，量處有期徒刑二年六月；被告甲○○及黃志豪行搶所
    用之機車一輛，係黃志豪之兄黃志精所有之物，有車籍作業系統─查詢認可資料
    一紙在卷可考，故不予以宣告沒收。又以公訴意旨另謂：被告甲○○與黃志豪二
    人共同意圖為自己不法之所有，並基於概括犯意之聯絡，連續於附表二所示時間
    及地點，由被告甲○○騎乘車牌號碼ＯＬＪ—二五一號重型機車（車牌已先行取
    下），後座搭載黃志豪，趁騎乘腳踏車之不詳姓名婦女不及防備之際，先由被告
    騎機車接近各該婦女身旁，再由黃志豪下手搶奪各該女子之皮包，得手後加速離
    開現場，因認被告甲○○此部分所為亦涉犯刑法第三百二十五條第一項之搶奪罪
    嫌云云；經訊據被告甲○○矢口否認此部分犯行，而公訴人認被告甲○○涉犯上
    開搶奪犯行，僅憑共犯黃志豪之自白為依據，迄今尚無被害人出面報案，且亦無
    其他贓證物扣案足佐，致無法查證是否確有其事，自不得僅憑共犯黃志豪之自白
    ，遽認被告此部分犯行，是被告此部分犯行顯不足以證乙，惟因公訴人認此部分
    與前述論罪科刑部分，有連續犯之裁判上一罪，爰不另為無罪之諭知，於理由欄
    併予敘乙；其認事用法，均無不合，量刑亦屬適當，被告甲○○上訴意旨，仍執
    陳詞否認犯罪，指摘原判決不當，為無理由，應予駁回。
四、被告甲○○經合法傳喚，無正當理由不到庭，爰不待其陳述逕行判決。
據上論結，應依刑事訴訟法第三百六十八條、第三百七十一條，判決如主文。
本案經檢察官邱榮藏到庭執行職務。
中    華    民    國      九十二      年      十一      月     二十五   日
                              臺灣高等法院高雄分院刑事第七庭
                                  審判長法官  李春昌
                                        法官  莊飛宗
                                        法官  黃憲文
右正本證乙與原本無異。
如不服本判決應於收受本判決後十日內向本院提出上訴書狀，其未述上訴理由者，
並得於提起上訴後十日內向本院補提理由書狀（均須按他造當事人之人數附繕本)「
切勿逕送上級法院」。
                                      書記官  黃英彥
中    華    民    國      九十二      年      十一      月     二十五   日
附錄：本判決論罪科刑法條：
中華民國刑法第三百二十五條
 (普通搶奪罪)
意圖為自己或第三人不法之所有，而搶奪他人之動產者，處六月以上五年
以下有期徒刑。
附表一：
┌───┬──────┬─────────┬──────┬────────
│編號  │時間        │地點              │被害人      │搶得之財物
├───┼──────┼─────────┼──────┼────────
│一    │九十一年七月│高雄縣鳳山市中山西│己○○      │手提包一只，內有
│      │二十九日上午│路二０三號世華銀行│（騎乘機車停│現金約六千元、身
│      │八時許      │前                │放該處，準備│分證三張、信用卡
│      │            │                  │發動機車離去│、提款卡、健保卡
││            │                  │際）        │各一張、存摺一本
│      │            │                  │            │及摩托羅拉廠牌Ｖ
│      │            │                  │            │六０型行動電話一
│      │            │                  │            │支（序號四四九二
│      │            │                  │            │00000000
│      │            │                  │            │二四四號、內裝０
│      │            │                  │            │00000000
│      │            │                  │            │九號行動電話門號
│      │            │                  │            │之ＳＩＭ卡一張）
├───┼──────┼─────────┼──────┼────────
│二    │九十一年八月│高雄縣鳳山市○○路│戊○○○    │皮包一只，內有現
│      │十五日上午七│與善和街口        │（徒步行經該│金約九千四百元、
│      │時許        │                  │處之際）    │身分證一張、駕照
│      │            │                  │            │、健保卡、住屋密
│      │            │                  │            │碼卡各一張及提款
│      │            │                  │            │卡二張
├───┼──────┼─────────┼──────┼────────
│三    │九十一年八月│高雄縣岡山鎮○○路│丙○○      │皮包一只，內有現
│      │二十日上午十│三０四號前（即榮民│（騎乘腳踏車│金約八千元、存摺
│      │時二十分許  │眷村附近電信局前）│行經該處之際│、筆記本各一本、
│      │            │                  │）          │印章一個、鑰匙一
│      │            │                  │            │串及化妝用品
├───┼──────┼─────────┼──────┼────────
│四    │九十一年八月│高雄市○○區○○街│丁○○○（騎│皮包一只，內有現
│      │二十二日下午│一四三巷九二弄空地│乘機車行經該│金約二千元、摩托
│      │五時許      │旁                │處之際）    │羅拉廠牌ＬＦ二０
│      │            │                  │            │００Ｉ型行動電話
│    │            │                  │            │一支（序號四四九
│      │            │                  │            │00000000
│      │            │                  │            │二五八五號）
└───┴──────┴─────────┴──────┴────────
 附表二：
┌───┬──────┬─────────┬──────┬────────
│編號  │時間        │地點              │被害人      │搶得之財物
├───┼──────┼─────────┼──────┼────────
│一    │九十一年七月│高雄縣燕巢鄉派出所│騎乘腳踏車之│黑色皮包一只，內
│      │底某日上午七│附近              │不詳姓名婦女│有現金新台幣（下
│      │時許        │                  │            │同）五百元。
├───┼──────┼─────────┼──────┼────────
│二    │九十一年八月│高雄市○○路全國加│同上        │皮包一只，內有現
│      │中旬某日某時│油站附近  │            │金一千五百元、身
│      │            │                  │            │分證、郵局提款卡
│      │            │                  │            │、信用卡。
└───┴──────┴─────────┴──────┴────────


司法院資訊處製作；財團法人民間司法改革基金會備份。
